【裁判字號】    99,訴,720
【裁判日期】    991102
【裁判案由】    殺人未遂
【裁判全文】
臺灣桃園地方法院刑事判決               99年度訴字第720號
公  訴  人  臺灣桃園地方法院檢察署檢察官
被      告  甲○○
指定辯護人  本院公設辯護人  陳瑞明
上列被告因殺人未遂案件，經檢察官提起公訴（99年度偵字第
13011 號），本院判決如下：
    主  文
甲○○傷害人之身體，處有期徒刑拾月。
    事  實
一、甲○○於民國99年4 月28日下午5 時許，在新竹縣湖口鄉○
    ○路與勝利路口，搭乘乙○○所駕駛車號149-XS號之計程車
    ，表示欲前往楊梅交流道附近之速食店，嗣於同日下午6 時
    許，行經桃園縣楊梅鎮永寧里9 鄰老坑12號前，竟基於普通
    傷害之犯意，先請乙○○停車，隨即徒手接續多次毆打乙○
    ○臉部，並稱「呼伊死」等語，復接續從副駕駛座位上轉身
    面對乙○○，並以右前臂頂住乙○○頸部約7 、8 秒，再接
    續以右手抓住乙○○胸前所繫之安全帶，往乙○○右後肩之
    方向，向上拉提，勒住乙○○頸部約10秒，致乙○○受有臉
    部、頸部及前臂挫傷等傷害。嗣有某自用小客車自對向車道
    駛來，乙○○即打開車門，示意求救，並趁甲○○將安全帶
    稍微鬆開之際，以左手解開安全帶扣環，趁隙逃離該車，甲
    ○○隨之下車，且向乙○○稱「我就是故意帶你到此處，去
    報警啊! 」等語，隨即從附近泥土小路離開現場，嗣因警接
    獲報案，於國道1 號高速公路北上70．3 公里處逮捕甲○○
    。
二、案經桃園縣政府警察局楊梅分局報告臺灣桃園地方法院檢察
    署檢察官偵查起訴。
    理  由
甲、證據能力部分：
一、證人即告訴人乙○○於警詢中之證述，雖屬傳聞證據，惟本
    院審理時提示上開證人之警詢筆錄徵詢被告及辯護人之意見
    ，被告及辯護人均陳明沒有意見，且未於言詞辯論終結前聲
    明異議，本院審酌上開筆錄作成時，較無人情施壓或干擾，
    亦無不當取供之情形，認為以之作為本案之證據亦屬適當，
    是上開證人於警詢時之證述，依刑事訴訟法第159 條之5 第
    2 項規定，有證據能力。
二、按被告以外之人於偵查中向檢察官所為之陳述，除顯有不可
    信之情況者外，得為證據，刑事訴訟法第159 條之1 第2 項
    定有明文。查證人乙○○於檢察官訊問時所為之證述，查無
    顯不可信之情況，且經具結以擔保其證詞之真實性及憑信性
    ，另本院審理時亦傳喚該證人到庭使被告及其辯護人有行使
    反對詰問權之機會，是其於檢察官訊問時所為之證述，自具
    有證據能力。
三、關於卷附天成醫院診斷證明書之證據能力：按刑事訴訟法第
    15 9條第1 項規定：被告以外之人於審判外之言詞或書面陳
    述，除法律有規定者外，不得作為證據。而該條所謂「法律
    有規定者」，係指同法第159 條之1 至第159 條之5 及第
    206 條等規定。又醫師法第12條第1 項規定：醫師執行業務
    時，應製作病歷，並簽名或蓋章及加註執行年、月、日。第
    2 項規定：前項病歷，除應於首頁載明病人姓名、出生年、
    月、日、性別及住址等基本資料外，其內容至少應載明下列
    事項：一就診日期。二主訴。三檢查項目及結果。四診斷或
    病名。五治療、處置或用藥等情形。六其他應記載事項。因
    此，醫師執行醫療業務時，不論患者是因病尋求診療，或因
    特殊目的而就醫，醫師於診療過程中，應依醫師法之規定，
    製作病歷，此一病歷之製作，均屬醫師於醫療業務過程中所
    須製作之紀錄文書，而且每一醫療行為均屬可分，因其接續
    之看診行為而構成醫療業務行為，其中縱有因訴訟目的，例
    如被毆傷而尋求醫師之治療，對醫師而言，仍屬其醫療業務
    行為之一部分，仍應依法製作病歷，則該病歷仍屬業務上所
    製作之紀錄文書，與通常之醫療行為所製作之病歷無殊，自
    屬刑事訴訟法第159 條之4 第2 款所稱從事業務之人於業務
    上所須製作之紀錄文書，而診斷證明書係依病歷所轉錄之證
    明文書，自仍屬本條項之證明文書（最高法院97年度台上字
    第66 6號判決意旨參照）。是卷附天成醫院診斷證明書，自
    有證據能力。
乙、認定事實之理由及依據：
一、訊據被告甲○○固坦承有於上揭時、地，因要教訓告訴人乙
    ○○，遂徒手毆打乙○○之臉部，並分別以手臂、安全帶勒
    住告訴人頸部之事實不諱，但堅決否認有殺人之意圖。經查
    ：
（一）被告於本院準備程序及審理中，均坦承於上揭時、地，為
      要教訓告訴人，遂徒手毆打告訴人之臉部，並先後以手臂
      及安全帶勒住告訴人頸部之事實（見本院卷第7 至8 、24
      、39頁），且被告如何以上開方式傷害告訴人等情，亦據
      證人即告訴人乙○○於偵查及本院審理時證述明確（見偵
      卷第37至39頁、本院卷第35至38頁）；另告訴人確實受有
      臉部、頸部及前臂挫傷等傷害，亦有卷附天成醫院診斷證
      明書1 份在卷可稽（見偵查卷第20頁）。
 (二) 按殺人未遂與傷害之區別，本視加害人有無殺意為斷，被
      害人受傷程度、受傷處所是否為致命部位及傷痕多寡、輕
      重如何，僅足供認定有無殺意之參考，究不能據為區別殺
      人未遂與傷害之絕對標準，故不能僅因被害人受傷位置係
      屬人體要害，即認定行為人有殺人犯意，是行為人主觀犯
      意，應通盤審酌行為時一切客觀環境及其他具體情形，如
      行為人與被害人之關係、仇隙，是否足以引發殺人動機，
      攻擊時之力道是否猛烈足以使人斃命，被害人所受傷勢，
      攻擊後之後續動作是否意在取人性命等予以綜合判斷（最
      高法院18年上字第1309號判例、94年度臺上字第6857號判
      決參照）。經查：
    1.告訴人與被告素不相識，並無仇恨，僅係駕駛計程車偶然
      搭載被告，且未於車內因車資或其他事由發生口角爭執等
      情，業據證人乙○○於本院審理中證述明確（見本院卷第
      37 頁 反面、38頁），核與被告供稱：伊與告訴人並無深
      仇大恨，只是想教訓他一下等語相符（見本院卷第39頁）
      ，顯見被告應屬臨時心生不滿，遂起意教訓告訴人，衡情
      應無因某細故，即遽起殺機之可言，已難認被告有殺害告
      訴人之動機。且參酌告訴人於本院審理中證稱：當時以為
      是碰到搶劫等語（見本院卷第38頁反面），亦見以被告當
      時之動作、態度判斷，尚無置告訴人於死之決意與動作，
      告訴人始會以為被告意在劫財。從而，被告應屬一時情緒
      衝動，藉傷人以抒發心中不滿至明，尚難遽認有何置人於
      死之動機及故意。
    2.觀諸告訴人所受傷勢分別為臉部、前臂及頸部等挫傷，堪
      認告訴人所受傷害屬應表皮挫傷，傷勢非鉅，程度非重，
      顯見被告力道已有節制，尚非猛烈為之，應無刻意朝告訴
      人之身體要害處猛烈攻擊以取人性命之情，否則告訴人應
      無僅受有上開傷害之理。至告訴人雖於本院審理中證稱：
      被告以安全帶勒住伊脖子之力道有持續加強等語（見本院
      卷第38頁），惟告訴人右手患有小兒痲痺之殘障，無法使
      力，被告以安全戴勒住告訴人頸部時，告訴人僅呼吸困難
      ，尚未達頭昏程度之事實，亦據告訴人於本院審理中證述
      明確（見本院卷第36頁正、反面），衡情以告訴人右手殘
      疾，無法以雙手抵抗之客觀情狀觀之，倘被告確欲置告訴
      人於死地，本可趁告訴人疏於防備之際，即猛然朝其身體
      要害強力攻擊，或以安全帶緊繞告訴人頸部之方式，或另
      以其它兇殘手法以遂其犯意，惟被告並未如此，而僅抓住
      告訴人胸前之安全帶，往告訴人右肩後方向上拉提，況告
      訴人受傷後仍得趁隙掙脫，並逃出車外求救，足認其活動
      能力並無因頸部被勒住而顯著減弱，益徵被告於上揭時、
      地，僅因一時氣憤而萌普通傷害之犯意，自難僅憑被告勒
      住告訴人頸部曾有持續施力乙節，即遽認被告有殺人之犯
      意。
    3.再參酌被告於告訴人逃出車外後，雖有隨地撿拾磚頭，但
      僅作勢丟擲告訴人，實際上並未丟擲等情，亦據證人乙○
      ○到庭證述明確（見本院卷第37頁），衡酌當時情狀，告
      訴人既得趁隙逃離，且被告亦任由告訴人離去未加以攔阻
      或追趕，更未以其他攻擊手法加以追殺，以案發當時被告
      已造成告訴人受傷，如欲置告訴人於死地，豈有自行停手
      ，並任由其離去不加追擊之理，益見被告當時應無非置告
      訴人於死不可之決意，足認被告確無殺害證人即告訴人乙
      ○○之意。
    4.至被告雖曾向告訴人稱「呼伊死」等語，惟按持刀砍人，
      是否有殺人之決意，原應參酌當時情況，觀其行為之動機
      ，視其下手之情形，及砍向之部位，與受傷之輕重等等，
      以為綜合之判斷，殊不能僅以口頭之「給你死」或「殺」
      之語詞，即謂其有殺人之意思（最高法院77年度臺上字第
      1609號判決意旨參照）。綜上論述，被告上開言語，應係
      當時抒發內心不滿之情緒性用語，尚不得憑此言詞而遽認
      被告有何置告訴人於死之意欲。
    5.綜觀被告與告訴人間並無深仇大恨、行為動機、下手情形
      、攻擊部位、用力輕重、事後之態度、告訴人傷勢程度及
      案發時之一切情狀，應認被告僅係基於普通傷害之犯意而
      為，與殺人罪之構成要件尚屬有間。
（三）本件事證明確，被告普通傷害之犯行堪予認定。
二、核被告所為，係犯刑法第277 條第1 項之普通傷害罪。公訴
    人雖認被告涉犯刑法第271 條第2 項、第1 項之殺人未遂罪
    云云，然被告係基於普通傷害犯意而為本件犯行，業如前述
    ，起訴法條容有未洽，惟因起訴之基本社會事實相同，起訴
    法條應予變更。爰審酌被告僅因個人因素，即突然出手毆打
    告訴人臉部，繼而以勒住頸部之方式傷害告訴人，甚為不該
    ，又未與告訴人達成和解，並參酌告訴人所受傷勢，及被告
    之犯罪動機、目的、手段、犯後態度等一切情狀，量處如主
    文所示之刑，以資懲儆。
據上論斷，應依刑事訴訟法第299 條第1 項前段、第300 條，刑
法第277 條第1 項，刑法施行法第1 條之1 第1 項、第2 項前段
，判決如主文。
本案經檢察官馮浩庭到庭執行職務。
中    華    民    國    99    年    11    月     2    日
                  刑事第一庭審判長法  官  曾家貽
                                  法  官  張瓊華
                                  法  官  林虹翔
以上正本證明與原本無異。
如不服本判決，應於判決送達後10日內向本院提出上訴狀（應附
繕本），其未敘述上訴理由者，應於上訴期間屆滿後20日內補提
理由書狀於本院，上訴於臺灣高等法院。
                                  書記官  劉宗源
中    華    民    國    99    年    11    月     2    日
附錄所犯法條：
中華民國刑法第277條第1項（普通傷害罪）
傷害人之身體或健康者，處 3 年以下有期徒刑、拘役或 1 千元
以下罰金。

司法院資訊處製作；財團法人民間司法改革基金會備份。
